【裁判字號】    99,簡,190
【裁判日期】    990831
【裁判案由】    綜合所得稅
【裁判全文】
高雄高等行政法院簡易判決
                                       99年度簡字第190號
原      告  甲○○
被      告  財政部高雄市國稅局
代  表  人  乙○○  局長
上列當事人間綜合所得稅事件，原告不服財政部中華民國99年4
月15日台財訴字第09800658820號訴願決定，提起行政訴訟，本
院判決如下︰
    主  文
原告之訴駁回。
訴訟費用由原告負擔。
    事實及理由
一、事實概要︰
    緣原告民國92年度綜合所得稅結算申報，涉嫌漏報其本人及
    扶養親屬之營利、執行業務、利息及競技競賽及機會中獎之
    獎金或給與所得計新臺幣（下同）16,999元，並虛列一般扣
    除額140,760元及儲蓄投資特別扣除額244,377元，經被告查
    獲，歸課核定原告當年度綜合所得總額4,174,682元、淨額
    3,542,778元，應納稅額779,533元，並依所得稅法第110條
    第1項規定，按所漏稅額119,891元處1倍之罰鍰119,891元。
    原告就罰鍰處分不服，申請復查，獲准追減罰鍰42,228元，
    原告仍表不服，提起訴願，經遭決定駁回，遂提起本件行政
    訴訟。
二、本件原告主張︰
(一)原告92年度綜合所得稅罰款事宜，純屬因原告個人財務鉅變
    ，一時無法繳交巨大稅額又因無因應方法解決，逼不得已之
    下，才會出此下下策之方式應變。被告之承辦人員多年來也
    不曾告知原告，這樣會違法遭處分罰鍰1倍。原告連生活費
    多成問題，如何來負擔這龐大之罰款?原告也誠實告知稅務
    員因財務困境，請讓原告能分期繳交，足以證明原告沒有故
    意要逃漏稅之意圖。
(二)依情理，如果被告於原告第1次有過失之情就告知或處罰，
    原告不會笨到再犯第2次。這並不是要強辯原告沒有責任，
    而是原告已經遇到經濟困難，不知如何處理。被告對於一個
    遭遇經濟困頓又老實告知情況，並要求分期求之無門，才出
    此下策實非得以，此處罰實在過重，如雪上加霜。原告這幾
    年來極盡最大努力，希望度過難關給家庭老少一個平安依靠
    ，詎料這幾年又面臨金融風暴、AIG事件，當今又逢南山人
    壽保險公司買賣事件等種種因素，原告收入大幅縮減，又逢
    法院扣薪，被告罰鍰，可謂屋漏偏逢連夜雨，請依情、理、
    法從寬處理本件，並給予再生機會等情，並聲明求為判決撤
    銷訴願決定及原處分。
三、被告則以︰
(一)查原告辦理92年度綜合所得稅結算申報，除短漏報本人及扶
    養親屬營利、執行業務、利息及競技競賽及機會中獎之獎金
    或給與等所得計16,999元外，另於92至96年度綜合所得稅結
    算申報，尚涉有虛列免稅額及扣除額情形，92年度一般扣除
    額申報總額339,041元（未區分各項扣除額明細，提示憑證
    計340,193元），經核定為198,281元；儲蓄投資特別扣除額
    申報270,000元，惟利息所得僅申報25,623元，經核定為25,
    623元，被告乃核定虛列一般扣除額140,760元（339,041元
    －198,281元）及儲蓄投資特別扣除額244,377元（270,000
    元－25,623元），違反所得稅法第71條第1項規定，依法核
    定漏稅額119,891元，並按漏稅額裁處1倍罰鍰119,891元。
    嗣查原告辦理結算申報時，一般扣除額已檢附列舉扣除項目
    之收據憑證340,193元，其中捐贈27,000元，經核定27,000
    元；醫藥及生育費4,492元，經核定4,492元；人身保險費16
    0,961元（原告140,289元、扶養親屬許雯欣19,377元及許雅
    雯1,295元），經核定44,672元（24,000元＋19,377元＋1,2
    95元）；自用住宅購屋借款利息147,740元，經核定122,117
    元（147,740元-儲蓄投資特別扣除額25,623元），被告認為
    原告業已提示足夠之憑證供核，尚難認原告主觀上有虛列一
    般扣除額情事，乃重新計算漏稅額應為77,663元，按該漏稅
    額裁處1倍罰鍰應為77,663元，與原處罰鍰119,891元之差額
    42,228元，應予追減，揆諸首揭規定，並無不合。
(二)次按，綜合所得稅結算係採自行申報制，亦即納稅義務人應
    自行於期限內結算申報各類所得總額、免稅額及扣除額，據
    以計算綜合所得淨額，並按規定稅率計算應納稅額，減除扣
    繳稅額及可扣抵稅額後，自行繳納。是納稅義務人提出所得
    稅結算申報書前，即負有填寫正確義務。然查原告自92年起
    連續數年於結算申報書中之各項扣除額欄位，溢填與憑證不
    符金額，致虛增各項扣除額，以達逃漏稅捐之結果，是原告
    所稱非故意漏稅，實無足採。另其所檢附之法務部行政執行
    署高雄行政執行處通知、執行命令及金融案件債務協商註記
    申請書、協議書等資料，因與要證之事實不符，核難採據，
    是原告所訴核無足採等語，資為抗辯，並聲明求為判決駁回
    原告之訴。
四、本件如事實概要欄所示之事實，有92年度綜合所得稅結算申
    報書、被告綜合所得稅核定通知書（92年度申報核定）、裁
    處書、98年11月17日財國稅法字第0980074515號復查決定書
    、訴願決定書等附原處分卷可佐，洵堪認定。茲就兩造之爭
    議論述如下：
(一)按「納稅義務人之配偶，及合於第17條規定得申報減除扶養
    親屬免稅額之受扶養親屬，有前條各類所得者，應由納稅義
    務人合併報繳。」「納稅義務人應於每年5月1日起至5月31
    日止，填具結算申報書，向該管稽徵機關，申報其上一年度
    內構成綜合所得總額‧‧‧之項目及數額，以及有關減免、
    扣除之事實，並應依其全年應納稅額減除‧‧‧扣繳稅額及
    可扣抵稅額，計算其應納之結算稅額，於申報前自行繳納。
    」「納稅義務人已依本法規定辦理結算申報，但對依本法規
    定應申報課稅之所得額有漏報或短報情事者，處以所漏稅額
    2倍以下之罰鍰。」分別為行為時所得稅法第15條第1項、第
    71條第1項前段及第110條第1項所明定。
(二)按我國綜合所得稅結算申報，係採納稅義務人自行申報制度
    ，就構成納稅義務人當年度綜合所得總額之項目及數額，以
    及有關減免、扣除之事實，由其填寫申報書並確認其所填寫
    內容無誤後簽名或蓋章以示負責，且於法定期間內向稅捐稽
    徵機關完成申報及繳納程序。經查，本件原告92年度綜合所
    得稅結算申報，除短漏報其本人及扶養親屬之營利、執行業
    務、利息及競技競賽及機會中獎之獎金或給與所得計16,999
    元外，明知其利息所得並未高達270,000元，卻列報儲蓄投
    資特別扣除額270,000元，虛列儲蓄投資特別扣除額244,377
    元，致短漏所得稅額77,663元等情，此為原告所不爭執，並
    有前述被告98年11月17日財國稅法字第0980074515號復查決
    定書及訴願決定書附原處分卷可稽。如上所述，納稅義務人
    辦理綜合所得稅結算申報時，本應據實申報，不因納稅義務
    人本身因財務遭鉅變，或其已將財務遭鉅變之情事告知承辦
    稅務人員，或原告於第1次漏報時，被告因未於其第2次申報
    前適時處罰，納稅義務人即得為不實之申報，且因而得免罰
    。是原告主張:因其財務遭鉅變，且已將財務遭鉅變之情事
    告知承辦稅務人員，而被告並未於原告於第1次漏報時，即
    予處罰，被告本件之處罰，顯與情法理有違云云，自非可採
    。次按，原告本件虛報扣除額且所漏稅額亦超過15,000元，
    無稅務違章案件減免處罰標準第3條第2項規定免罰之適用。
    是本件被告復查決定依所得稅法第110條第1項及稅務違章案
    件裁罰金額或倍數參考規定，按所漏稅額處1倍之罰鍰77,66
    3元，並無違誤。
五、綜上所述，原告之主張並不可採。原處分認事用法並無違誤
    。原告起訴意旨求為撤銷，為無理由，應予駁回，並不經言
    詞辯論為之。又本件事證已臻明確，兩造其餘主張核與判決
    之結果無影響，爰不逐一論述。
六、據上論結，本件原告之訴為無理由，依行政訴訟法第236條
    、第233條第1項、第98條第1項前段，判決如主文。
中    華    民    國    99    年    8     月    31    日
             高雄高等行政法院第三庭
                               法官  林  勇  奮
以上正本係照原本作成。
如不服本判決，應於送達後20日內，向本院提出上訴狀並表明上
訴理由，如於本判決宣示後送達前提起上訴者，應於判決送達後
20日內補提上訴理由書（須按他造當事人人數附繕本）。
中    華    民    國    99    年    8    月    31    日

                            書記官  林  幸  怡
附註：
行政訴訟法第235條（第1項、第2項）：
對於適用簡易程序之裁判提起上訴或抗告，須經最高行政法院之
許可。
前項許可，以訴訟事件所涉及之法律見解具有原則性者為限。

司法院資訊處製作；財團法人民間司法改革基金會備份。
